【裁判字號】    99,審訴,509
【裁判日期】    990825
【裁判案由】    公共危險
【裁判全文】
臺灣士林地方法院刑事判決             99年度審訴字第509號
公  訴  人  臺灣士林地方法院檢察署檢察官
被      告  乙○○
指定辯護人  高木蘭  律師
上列被告因公共危險案件，經檢察官提起公訴（99年度偵字第28
19號），本院判決如下：
    主  文
乙○○放火燒燬現供人使用之住宅，未遂，處有期徒刑貳年。緩
刑伍年。
    事  實
一、乙○○原為受僱於址設臺北市大同區○○○路○ 段236 巷43
    號「富通工程行」之員工，民國99年1 月31日晚上7 時許，
    工程行負責人甲○○因感念員工辛勞，遂於上址工程行旁巷
    子空地舉辦尾牙宴請員工，同日晚上9 時30分許，甲○○於
    攙扶工程行內另1 名酒醉員工時，因該員工藉機對當時亦酒
    醉之乙○○施以拳腳，致乙○○心生不滿而默默離去；同日
    晚上10時許，乙○○返回上址工程行辭職並要求甲○○為其
    主持公道，因不滿甲○○之處理態度，深感委屈不平，遂忿
    忿離去；嗣於同日晚上11時許，乙○○先以其所使用之0000
    000000號行動電話門號撥打電話給甲○○，向甲○○恫稱「
    要放火燒你公司」、「拿刀子和你論輸贏」，再於同日晚上
    11時20分許，基於放火燒燬現供人使用之住宅之不確定故意
    ，駕駛利興土木包工業公司所有之車牌Q2-2758 號自用小貨
    車，攜帶施工時未用罄之汽油1 桶，前往上址甲○○所有供
    其工作及居住使用之「富通工程行」前，潑灑汽油點火燃燒
    該工程行騎樓前之走廊地板及甲○○所有停放於騎樓之車牌
    3FS-985 號重型機車後逃逸，致使甲○○所有上開重型機車
    瞬間燒毀致不堪使用，火勢亦旋即擴大延燒至該處騎樓之遮
    雨棚、工程行鐵門及謝宜玲所有車牌DRZ-632 號輕型機車之
    置物籃、前檔板、擋泥罩等多處而受熱熔變形龜裂。嗣經甲
    ○○及該處鄰居發現後，及時以滅火器撲滅火勢並引水灌救
    ，該棟建築物始未發生燒燬之結果。
二、案經臺北市政府警察局大同分局報告臺灣士林地方法院檢察
    署檢察官偵查起訴。
    理  由
壹、程序事項：
一、按被告以外之人於審判外之言詞或書面陳述，除法律有規定
    者外，不得作為證據；又被告以外之人於偵查中向檢察官所
    為之陳述，除顯有不可信之情況者外，得為證據；另被告以
    外之人於審判外之陳述，雖不符合刑事訴訟法第159 條之1
    至第159 條之4 之規定，而經當事人於審判程序同意作為證
    據，法院審酌該言詞陳述或書面陳述作成時之情況，認為適
    當者，亦得為證據，而當事人、代理人或辯護人於法院調查
    證據時，知有上開不得為證據之情形，而未於言詞辯論終結
    前聲明異議者，視有前項之同意，刑事訴訟法第159 條第1
    項、第159 條之1 第2 項及第159 條之5 分別定有明文。經
    查：
  (一)證人朱念康、證人即被害人甲○○於警詢中所為之陳述，均
    為被告以外之人於審判外之言詞陳述，然經本院於審判程序
    提示予被告及指定辯護人並告以要旨，均經被告及指定辯護
    人、檢察官表示沒有意見並同意作為證據，於言詞辯論終結
    前復未聲明異議，又本院審酌上開證人等警詢筆錄之記載，
    均無不正取供之情事，且證人於警詢時亦無具結之可能，是
    就該等審判外言詞陳述作成時之情況，應認為適當，依刑事
    訴訟法第159 條之5 規定意旨，均具有證據能力。
  (二)證人即被害人甲○○於偵查中向檢察官所為之陳述，固屬被
    告以外之人於審判外之言詞陳述，惟檢察官係國家公務員，
    代表國家偵查犯罪，實行公訴，而實務運作時，檢察官向被
    告以外之人所取得之陳述，原則上均能遵守法律規定，不致
    違法取供，其可信度極高，此外，復無其他顯不可信之情況
    ，又證人即被害人甲○○係以告訴人之身分經檢察官傳喚到
    庭接受訊問，雖未經具結，仍無違法可言（最高法院96年度
    臺上字第3527號判決意旨參照），是就該審判外之言詞陳述
    ，應認依刑事訴訟法第159 條之1 第2 項規定，具有證據能
    力。
  (三)臺北市政府消防局99年2 月10日所為之火災原因調查鑑定書
    1 份暨後附之火災原因調查鑑定書摘要、火災現場勘查人員
    簽到表、火災現場勘查紀錄及原因研判、火災出動觀察紀錄
    、告訴人談話筆錄、化學實驗室火災證物鑑定報告書各1 份
    ，均為被告以外之人於審判外之言詞陳述，然經本院於審判
    程序提示予被告並告以要旨，經被告表示無意見，且未聲明
    異議，經本院審酌該審判外言詞陳述作成時之情況，應認為
    適當，依刑事訴訟法第159 條之5 規定意旨，均具有證據能
    力。
  (四)卷附火災現場照片28張、現場附近位置圖、現場物品配置圖
    、起火處位置圖、採證位置圖及現場照相位置圖各1 份，均
    非供述證據，審酌其等作成或取得之情況，並無違背法定程
    序取得之情形，依刑事訴訟法第158 條之4 之反面解釋，應
    認具有證據能力，而得為本案之證據。
貳、實體事項：
一、上揭犯罪事實，業據被告乙○○於警詢、檢察官偵查及本院
    準備程序期日、審理中坦承不諱，核與證人朱念康於警詢中
    、證人即被害人甲○○於警詢及檢察偵查中所為之證述情節
    相符（參見偵查卷第12頁至第14頁、第17頁至第19頁、第62
    頁至第64頁），復有縱火現場照片28張、臺北市政府消防局
    99年2 月10日所為之火災原因調查鑑定書1 份暨後附之火災
    原因調查鑑定書摘要、火災現場勘查人員簽到表、火災現場
    勘查紀錄及原因研判、火災出動觀察紀錄、告訴人談話筆錄
    、化學實驗室火災證物鑑定報告書、現場附近位置圖、現場
    物品配置圖、起火處位置圖、採證位置圖及現場照相位置圖
    各1 份在卷（參見偵查卷第24頁至第27頁、第35頁至第59頁
    ）可憑。本件事證明確，被告犯行洵堪認定，應依法論科。
二、按大廈、公寓或連棟式住宅，俱屬整體建築，而非單門獨棟
    之建築，各戶之間，就公共安全而言，具有不可分性，故於
    集合住宅之一部分放火，實無異對於整棟大廈、公寓或連棟
    式住宅放火（最高法院81年度臺上字第2734號、83年度臺上
    字第1118號判決意旨參照）；又按刑法第173 條第1 項放火
    燒燬現供人使用之住宅罪，其直接被害法益，為一般社會之
    公共安全，雖同時侵害私人之財產法益，但仍以保護社會公
    安法益為重，況放火行為原含有毀損性質，而放火燒燬現供
    人使用之住宅罪，自係指供人居住房屋之整體而言，應包括
    牆垣及該住宅內所有設備、傢俱、日常生活上之一切用品，
    故一個放火行為，若同時燒燬住宅與該住宅內所有其他物品
    ，無論該其他物品為他人或自己所有，均不另成立刑法第17
    5 條第1 項或第2 項之罪或同法第354 條毀損罪之餘地，有
    最高法院29年上字第2388號、79年臺上字第1471號判例意旨
    可資參照。而放火罪既遂與未遂之區別標準，係以目的物獨
    立燃燒，且足以變更其形體致喪失其效能為依據，是放火燒
    燬現供人使用之住宅罪，如僅室內傢俱、裝潢燒燬，其房屋
    重要構成部分諸如樑、柱及支撐壁等尚未因燃燒結果致喪失
    其效用者，應成立刑法第173 條第3 項、第1 項放火燒燬現
    供人使用住宅未遂罪，則有最高法院87年度臺上字第1719號
    、79年度臺上字第2747號、第2656號判決意旨可參。經查，
    本件火災所延燒部分，除停放於臺北市大同區○○○路○ 段
    236 巷43號「富通工程行」前騎樓處之被害人甲○○所有車
    牌3FS-985 號重型機車遭燒燬致令不堪使用外，火勢僅燒及
    上址工程行之鐵門及騎樓遮雨棚等物，依據卷附之縱火現場
    照片（參見偵查卷第24頁至第27頁、第49頁至第58頁）及前
    開臺北市政府消防局火災現場勘查紀錄及原因研判、臺北市
    政府消防局大同分隊99年1 月31日火災出動觀察紀錄所示，
    本件火災現場之室內裝潢及物品均未受火勢波及，除騎樓處
    停放之車牌3FS-985 號重型機車車身受燒燬程度嚴重及車牌
    DRZ-632 號輕型機車前側置物籃受燒損變色、前檔板、擋泥
    罩受熱熔變形龜裂外，騎樓下半部裝潢及物品均保持完好，
    僅鐵門遭火勢延燒而燻黑、遮雨棚燒熔損燬，至於該工程行
    主要構成部分樑、柱、屋頂及支撐壁等均未被火勢波及，亦
    未坍塌、傾圮，仍然完好，顯然尚未因燃燒結果而致建築之
    主要結構體喪失效用，自難謂已達「燒燬」之程度。綜前說
    明，核被告乙○○所為分別係犯刑法第173 條第3 項、第1
    項之放火燒燬現供人使用之住宅未遂罪、同法第175 條第1
    項之放火燒燬住宅以外之他人所有物罪。被告就放火燒燬現
    供人使用之住宅犯行部分係著手於放火行為之實行而不遂，
    為未遂犯，乃依刑法第25條第2 項規定，按既遂犯之刑減輕
    之。又被告以一放火行為同時觸犯上開2 罪名，為想像競合
    犯，乃依刑法第55條規定從一重之放火燒燬現供人使用之住
    宅未遂罪處斷。再本件被告僅因酒醉後受到同事欺負，不滿
    其雇主即被害人甲○○未適時幫其主持公道，感覺委屈不平
    ，方一時輕率失慮，憤而放火燒燬現供他人使用之住宅，其
    所為放火犯行固無足取，惟依被告所供，其於潑灑汽油點火
    燃燒工程行前騎樓所停放之機車後，當下即發現自己鑄下大
    錯，故而深感害怕匆匆逃離現場，惟事後除對上開魯莽之放
    火行逕深感自責及懊悔外，並於案發後當面向被害人甲○○
    道歉，努力尋求被害人之諒解，被害人於檢察官偵訊中亦當
    庭表示願意原諒被告，況本件被告放火燒燬現供人使用之住
    宅之結果，除該住宅前騎樓所停放之機車遭火燃燒燬損致令
    不堪使用外，火勢僅延燒燬損騎樓上方之遮雨棚，並使該住
    宅之鐵門因火勢延燒而燻黑，並未釀成嚴重災情，且未發生
    人員傷亡之憾事，依其犯罪情狀觀之，尚非重大，然其所犯
    刑法第173 條第3 項、第1 項之放火燒燬現供人使用之住宅
    未遂罪之最輕法定本刑為7 年以上有期徒刑，與其犯罪情節
    相較，實屬情輕法重，客觀上足以引起一般同情，顯有堪資
    憫恕之處，本院認縱處以法定最低刑度猶嫌過重，乃依刑法
    第59條之規定，減輕其刑，並遞減之。爰審酌被告係因尾牙
    宴後酒醉遭同事乘機欺負，未能獲得其雇主即被害人甲○○
    適時幫忙主持公道，始深感委屈不平，一時輕率失慮，憤而
    放火燒燬被害人停放於住宅騎樓處之機車，導致火勢順勢延
    燒至現供他人使用之住宅，雖其放火燒燬住宅部分係屬未遂
    ，然惡性非輕，對民眾生命、財產及社會安全秩序實已造成
    相當程度之危害，惟慮及現場實際損害尚非嚴重，且其犯後
    始終坦承犯行，深表悔悟，並於檢察官偵訊中當庭獲得被害
    人甲○○之原諒，又因目前失業中，經濟狀況不佳，且居無
    定所，無法賠償被害人所受財產上之損害等一切情狀，從輕
    量處如主文所示之刑。末查，被告前未曾因故意犯罪受有期
    徒刑以上刑之宣告，有臺灣高等法院被告前案紀錄表1 份附
    卷可佐，本件係因一時輕率衝動，致罹刑典，且犯後始終坦
    承犯行，深表悔悟，並於偵查中獲得被害人之原諒，經此偵
    審程序及科刑宣告後，應當知所警惕，信無再犯之虞，本院
    認前開所宣告之刑以暫不執行為適當，爰依刑法第74條第1
    項第1 款規定併宣告緩刑5 年，以勵自新。至被告所有用以
    點燃案發現場易燃物之打火機1 支並未扣案，被告於本院審
    理中復供稱已經丟棄，衡情應已滅失，另扣案背包1 只、背
    心、長袖上衣及牛仔長褲各一件雖均為被告所有，但尚非供
    本件犯罪使用之物，故均不另為沒收之諭知，附此敘明。
據上論斷，應依刑事訴訟法第299 條第1 項前段，刑法第173 條
第3 項、第1 項、第175 條第1 項、第55條、第25條第2 項、第
59條、第74條第1 項第1 款，判決如主文。
本案經檢察官彭康凡到庭執行職務。
中    華    民    國    99    年    8    月    25     日
                  刑事第一庭審判長法  官  雷雯華
                                  法  官  吳祚丞
                                  法  官  王沛雷
以上正本證明與原本無異。
如不服本判決應於收受判決後10日內向本院提出上訴書狀，並應
應敘述具體理由。其未敘述上訴理由者，應於上訴期間屆滿後20
日內向本院補提理由書(均須按他造當事人之人數附繕本)「切勿
逕送上級法院」。
                                  書記官  陳麗津
中    華    民    國    99    年    8    月    25     日
附錄本案論罪科刑法條依據：
刑法第173 條第1 項、第3 項
放火燒燬現供人使用之住宅或現有人所在之建築物、礦坑、火車
、電車或其他供水、陸、空公眾運輸之舟、車、航空機者，處無
期徒刑或7 年以上有期徒刑。
第1 項之未遂犯罰之。
刑法第175 條第1 項
放火燒毀前二條以外之他人所有物，致生公共危險者，處1 年以
上7 年以下有期徒刑。

司法院資訊處製作；財團法人民間司法改革基金會備份。
